【裁判字號】    89,訴,1170
【裁判日期】    900417
【裁判案由】    偽造文書等
【裁判全文】
臺灣高雄地方法院刑事裁定                        八十九年度訴字第一一七號
    公  訴  人  臺灣高雄地方法院檢察署檢察官
    被      告  乙○○
    選任辯護人  王叡齡
                黃順天
右列被告因偽造文書等案件，經檢察官提起公訴（八十八年度偵字第一五九二三號）
，本院判決如左：
    主  文
乙○○無罪。
    理  由
一、公訴意旨係以：乙○○意圖為自已不法之所有，於民國八十七年六月間持以其父
    親甲○○（業經不起訴處分）名義偽造之讓渡證書及公有零售市場攤舖位使用權
    名義變更申請書，交予丙○○，藉詞以甲○○參選里長急需用款為由，欲向丙○○借款新台幣（下同）六十萬元，言明半年內清償借款，如未清償，同意將位於
    高雄市○○區○○路一一六之四一號第一公有市場之攤舖位使用權讓渡予丙○○
    ，致丙○○不疑有詐，如數借款，詎清償期限屆至催討時，乙○○竟不知去向，
    嗣經丙○○發覺上情，始知受騙，因認被告涉犯偽造文書及詐欺等罪嫌。
二、按犯罪事實依證據認定之，無證據不得推定其犯罪事實；又不能證明被告犯罪者
    ，應諭知無罪之判決，刑事訴訟法第一百五十四條及第三百零一條第一項分別定
    有明文。又「刑法第二百十條之偽造文書，以無制作權之人冒用他人名義而制作
    該文書為要件之一，如果行為人基於他人之授權委託，即不能謂無制作權，自不
    成立該條之罪。」最高法院四十七年台上字第二二六號判例可資參照。本件訊據
    被告乙○○，固坦承持其父親名義之讓渡證書及公有零售市場攤舖位使用權名義
    變更申請書，向告訴人丙○○借款之事實，惟堅詞否認有何偽造文書及詐欺取財
    之犯行，辯稱：甲○○有同意提供市場攤舖位使用權供伊向丙○○借款，並委託
    其申請印鑑證明，同時授權在讓渡證書及公有零售市場攤舖位使用權名義變更申
    請書上簽名及蓋章，伊並無偽造文書及詐騙等語。
三、經查：有關印鑑登記之申請，依據「印鑑登記辦法」第五條規定，應由當事人填
    具印鑑申請書及印鑑條各一份親自辦理，另關於印鑑證明之申請依同辦法第七條
    規定，則應由當事人或其受委任人填具申請書並繳驗國民身分證，申請辦理。由
其受委任人辦理者，並應附繳委任書。而甲○○之印鑑登記，業於六十八年十二
    月十二日由甲○○本人向高雄市楠梓區戶政事務所申請登記在案，而本件甲○○
    之印鑑證明，係於八十七年七月十四日委託被告代為申請等情，此有高雄市楠梓
    區戶政事務所八十九年六月十六日八十九高市楠戶字第三六○一號函附之「印鑑
    登記證明申請書」及「委任書」各一紙在卷可稽。且證人甲○○亦證稱：「乙○○向我說他有一張支票要軋，缺五萬元，他說他要向人家借錢，但需要以讓渡攤
    位的方式來做擔保，我同意他用此方式去借五萬元。」「印鑑證明是我叫他去申
    請的沒錯，因為我有很多印章，所以讓渡書及變更申請書上的印文是否是我的，
    我不清楚，但我有同意就讓渡攤位之過程所需的文件全權由他來處理。」等語（
    見本院八十九年七月十三日訊問筆錄）。足證甲○○確有授權被告就該攤舖位之
    使用權向丙○○借款等情，可堪認定。是被告於讓渡證書及公有零售市場攤舖位
    使用權名義變更申請書上代甲○○簽名及蓋章，即非無制作權之人。揆諸首揭判
    例之見解，自難成立偽造文書之罪。
四、又告訴人固陳稱被告係藉詞以甲○○參選里長急須用款為由，向其借款六十萬元
  云云。惟告訴人亦自承於八十七年七月初即先借給被告三十萬元（本院八十九年
    六月十三日筆錄），而八十七年間高雄市第五屆里長選舉，早在同年六月十三日
    即完成投票，此有高雄市選舉委員會八十九年八日七日八九高市選四字第一七八
    ○號函附卷可案，是被告斷無於八十七年七月再以其父親參選里長為由而向告訴
    人借款之理，告訴人此部分之指述，顯與事實有違。另告訴人亦自承被告自八十
    七年三月間起，即曾分別以三大箱的酒及一部ＢＭＷ的汽車向其典當借款，均有
    陸續清償四十五萬元，後來在同年七月初又再借三十萬元，與前債未清償的部分
    ，總計為六十萬元，所以讓渡證書才寫六十萬元（本院八十九年九月二十八日筆
    錄）。參以被告之支票帳戶於八十七年八日前並無任何退票之紀錄，此有高雄市
    第三信用合作社八十九年八月三十一日高三信社祕文字第八二八號函附之支票往
    來紀錄影本一份在卷足憑。且告訴人亦表示：「該攤位使用權是可以辦理過戶的
    ，當初估計約值一百萬元以上，因為被告有拿這個攤位出來擔保，我才願意借錢
    給他等語」（本院九十年二月八日筆錄）。足證告訴人係因被告信用尚稱良好，
    且有提供攤舖位之使用權作為擔保，始同意借款予被告，難認被告就本件之借款
    有施用任何詐術可言。況被告於案發後，已積極與告訴人洽談和解事宜，並於九
    十年二月七日達成和解等情，已如前述，顯見被告確無詐騙告訴人之犯意甚明。
五、至甲○○僅同意被告以其攤舖位之使用權借款五萬元，而被告卻以之向告訴人借
    款六十萬元，顯有逾越甲○○之授權，致侵害甲○○權益等情，惟此一部分之犯
    罪事實，並未經檢察官起訴，本院無從予以審理。此外復查無其他積極之證據，
    足資認定被告有公訴人所指偽造文書或詐欺之犯行，既不能證明被告犯罪，自應
    為無罪之諭知，以昭公允。
六、移送併辦意旨另以：被告於八十八年九月十五日起參加告訴人丁○○為會首之互
    助會，每會五千元，詎被告於八十八年十二月三十日標得會款後，即未繳交任何
    會款，顯係蓄意詐欺，而認與本件具有連續犯之裁判上一罪之關係。惟查：併辦
    部分之犯罪時間，距本件案發時間長達一年六月，時間上並非密接，且犯罪手法
    亦不相同。且起訴部分，既為無罪之諭知，自難認併辦部分與本案有何連續犯之
    裁判上一罪之關係，本院依法無從併予審理，自當退回由檢察官另行偵辦，併此
    敘明。
據上論斷，應依刑事訴訟法第三百零一條第一項，判決如主文。
中      華      民      國      九十      年      四      月    十七    日
                                  臺灣高雄地方法院刑事第二庭
                                      審判長法  官  黃三友
                                            法  官  廖建瑜
                                            法  官  高英賓
如不服本判決，應於送達後十日內向本院提出上訴狀。
右正本證明與原本無異。
                                            書記官  林雯琪
中      華      民      國      九十      年      四      月    十八    日


司法院資訊處製作；財團法人民間司法改革基金會備份。
